【裁判字號】    98,竹簡,114
【裁判日期】    980319
【裁判案由】    確認界址
【裁判全文】
臺灣新竹地方法院民事簡易判決         98年度竹簡字第114號
原      告  甲○○
訴訟代理人  陳由銓律師
被      告  庚○○
            壬○○
            癸○○
            卯○○
            子○○
            乙○○
            寅○○
            丑○○
            辰○○○
            丁○○
            戊○○
            己○○
前列三人共同
法定代理人  巳○○
被      告  丙○○
上列當事人間確認界址事件，本院於民國98年3月5日言詞辯論終
結，判決如下：
    主      文
確認原告所有坐落新竹市○○段○○段四九地號土地與被告庚○○、癸○○、子○○、乙○○、丑○○、辰○○○、丁○○、戊○○、己○○、丙○○公同共有坐落新竹市○○段○○段五０地
號土地之界址為如附圖所示Ａ、Ｂ二點連接線。
被告庚○○、癸○○、子○○、乙○○、丑○○、辰○○○、丁○○、戊○○、己○○、丙○○應協同原告按界址設立界標。
原告其餘之訴駁回。
訴訟費用由原告負擔。
    事實及理由
甲、程序方面：
    本件被告庚○○、壬○○、癸○○、卯○○、子○○、寅○○、丁○○、戊○○、己○○、丙○○經合法通知，未於最
    後之言詞辯論期日到場，核無民事訴訟法第386條各款所列
    情形，爰依原告聲請，由其一造辯論而為判決。
乙、實體方面：
一、原告主張：
（一）緣原告所有坐落新竹市○○段○○段49地號，面積167平
      方公尺土地，與訴外人莊陳瑞蘭及辛○○及被告庚○○、
      壬○○、癸○○、卯○○、子○○、乙○○、寅○○等公
      同共有坐落同段第50地號，面積151平方公尺土地毗鄰。
      而訴外人莊陳瑞蘭於民國（下同）96年9月28日過世，其
      所遺上開土地公同共有權，依法應由其子女即辛○○、庚○○、壬○○、癸○○、卯○○、子○○、乙○○、寅○○等人繼承。因其中長男辛○○於96年11月27日死亡，其
      應繼分應由配偶即被告辰○○○、子女即被告丙○○、莊
      育佑、丙○○及孫子女即被告丁○○、戊○○、己○○共
      同繼承。又原告之上開第49地號土地與被告之上開第50地
      號土地界址，依新竹市地政事務所複丈結果，應從被告所
      有新竹市○○段○○段建號9號，門牌新竹市○○街15號
      房屋之左側邊屋柱中心點起，直透至兩造土地之後端止，
      亦即如附圖所示A、B二點之連接線。以往原告於在第49地
      號土地上建蓋房屋時，原告之妻胡雪枝雖曾與被告之母莊
      陳瑞蘭約定，由原告先在兩造土地之界址線上建造共同壁
      ，並以此共同壁之中心為兩造土地之界址，日後被告翻蓋
      新房屋時，即以此壁作為被告房屋之屋壁，以免另砌屋壁
      ，此有兩造共同壁使用協議書可證。但由於被告之現有二
      層樓房屋甚為老舊，原告如按兩造土地之界址線建蓋房屋
      ，勢須拆除被告房屋左側之屋柱及主壁，原告深恐被告之
      房屋將因而倒塌，於是在建蓋一、二樓房屋時，不得已乃
      自兩造土地界址中心線退縮建蓋，迨建蓋三樓時，方再突
      出回至兩造土地界址中心線上。以致在外觀上，原告之三
      樓右側邊，有部分越入被告二樓屋頂之情形。惟事實上，
      並未侵占至被告之土地。詎被告卻藉此主張兩造之土地，
      應從被告房屋左側之屋柱、主壁之邊緣起，直透至兩造土
      地之後端止為界址線。並指原告之三樓越界，佔用至被告
      所有之第50地號土地，而與原告主張之上開界址有所出入
      ，致令兩造土地之界址，因而陷於不明確之狀態，而有以
      判決確定兩造土地界址，以息兩造紛爭之必要。
（二）又相鄰土地間之界標，土地所有權人或管理人應會同鄰地
      所有權人或管理人埋設之，界標管理辦法第8條定有明文
      。為此，原告乃請求被告依兩造土地之界址，設立界標，
      以明兩造土地之界址所在。為此聲明：
  １、確認原告所有坐落新竹市○○段○○段49地號土地與被告
      公同共有坐落同地段第50地號土地之界址為如附圖所示
      Ａ、Ｂ二點連接線。
  ２、被告應協同原告按界址設立界標。
  ３、訴訟費用由被告負擔。
二、被告乙○○、丑○○、辰○○○對原告上開主張均不爭執，
    惟請求駁回原告之訴，訴訟費用由原告負擔。
三、被告壬○○、卯○○、寅○○雖未到庭，惟具狀辯稱：被告
    對於兩造土地界址如原告主張附圖所示A、B二點連接線一事
    並不爭執，至於該A、B二點之連接線在現實建物究係位於被
    告房屋左側之屋柱邊緣起，直透至兩造土地之後端止，或位
    於被告房屋左側邊屋柱中心起，直透至兩造土地之後端止，
    乃係實際測量之問題，並無涉界址之爭議，原告提起本件確
    認界址訴訟，並無實益。又定經界訴訟一經法院判決即生確
    定界址之效力，並無協同設立界標之問題，原告請求被告協
    同設立界標，並未據其提出請求權依據，洵無可採。再者，
    被告壬○○、寅○○、卯○○三人業已於96年10月29日聲明
    拋棄繼承，是被告三人已非莊陳瑞蘭之繼承人，原告對被告
    三人為請求，亦屬無據。
四、被告庚○○、癸○○、子○○、丁○○、戊○○、己○○、
    丙○○經合法通知，均未於言詞辯論期日到場，亦未提出書
    狀作何聲明或陳述。
五、查新竹市○○段○○段49地號土地屬原告所有，與同小段被
    告庚○○、癸○○、子○○、乙○○、丑○○、辰○○○、
    丁○○、戊○○、己○○、丙○○公同共有之50地號土地毗
    鄰，有土地登記簿謄本及繼承系統表、戶籍謄本在卷可按。
    至兩造前開土地間界址，據本院到場履勘，並囑託新竹市地
    政事務所依原告所指界址而為測量結果，認原告所指如附圖
    所示A、B二點之連接線與地籍線相符，有勘驗筆錄及複丈成
    果圖在卷可按，並為被告乙○○、丑○○、辰○○○所不爭
    執，另被告庚○○、癸○○、子○○、丁○○、戊○○、己○○、丙○○經合法通知，均未於言詞辯論期日到場，亦未
    提出書狀作何聲明或陳述，自堪認兩造土地界址應為如附圖
    所示A、B二點之連接線。
六、從而，原告訴請確定其與被告庚○○、癸○○、子○○、乙○○、丑○○、辰○○○、丁○○、戊○○、己○○、丙○○公同共有之50地號土地經界，即有理由，爰判決如主文第
    一項所示。另原告請求被告庚○○、癸○○、子○○、乙○○、丑○○、辰○○○、丁○○、戊○○、己○○、丙○○
    依界址設立界標乙節，按相鄰土地間之界標，土地所有權人
    或管理人應會同鄰地所有權人或管理人埋設之，界標管理辦
    法第8條定有明文，是原告此部分請亦應准許。
七、又被告壬○○、卯○○、寅○○均已聲明拋棄繼承，有本院
    准予備查通知書附卷可稽，均均已非系爭50地號土地之公同
    共有人，原告贅列壬○○、卯○○、寅○○為被告而提起本
    件確認之訴，並訴請渠等應依界址協同設立界標，即屬無據
    ，此部分應予駁回。
八、按被告對於原告關於訴訟標的之主張逕行認諾，並能證明其
    無庸起訴者，訴訟費用由原告負擔；又因分割共有物、經界
    或其他性質上類似之事件涉訟者，由敗訴當事人負擔訴訟費
    用顯失公平者，法院得酌量情形命勝訴之當事人負擔其一部
    ，民事訴訟法第80條、第80條之1定有明文。本件訴訟雖為
    原告勝訴之判決，但原告提起本件訴訟，被告壬○○、卯○○、寅○○、乙○○、丑○○、辰○○○對兩造界址均不爭
    執，另被告庚○○、癸○○、子○○、丁○○、戊○○、己○○、丙○○則均未到庭，亦未提出任何書狀為辯駁，原告
    猶執意兩造土地界址不明確，有確定界址及設立界標必要，
    並同意由其負擔訴訟費用，業據原告自承在卷，自應命由原
    告負擔訴訟費用，以符公平。
據上論結，本件原告之訴為有理由，應依民事訴訟法第436條第2
項、第80條、第80條之1，判決如主文。
中    華    民    國    98    年    3    月     19    日
                  新竹簡易庭    法  官  楊明箴
以上正本係照原本作成。
如對本判決上訴，須於判決送達後20日內向本院提出上訴狀。
中    華    民    國    98    年    3    月     19    日
                                書記官  龔紀亞


司法院資訊處製作；財團法人民間司法改革基金會備份。
